# 可转债权益部分公允价值变动如何计量、会计处理？

提问人：pighill 时间：2022-07-23 11:19:53
可转债发行方应以发行市价减纯债券公允价值（未来现金流量的现值）计入FVOCI（其他权益工具），纯债券公允价值计入应付债券，之后每期末纯债券按实际利率摊销，但每期末其他权益工具是否需要重测公允价值并将变动计入OCI？如果是的话，借贷什么科目？其他权益工具和OCI都在资产负债表右边，无法同增同减做账啊？？而且公允价值如何重测？而且还产生一个问题，负债部分只有T0时点是以公允价值计，之后都一直按摊余成本的做法计价，而权益工具部分却一直以公允价值计价，两部分计量基础不统一了。
如果不需要计浮盈亏，那么它计入FVOCI的意义何在，FV仅保持T0入账时的公允价值，在转股之前再不调整？
PS：可转债分录：假设发行 100 元可转债@102元，可转 20 股，分拆后债券 94 ，权益 8 ，转股时摊销剩 70 ：
发行方：借：银行存款等，贷：应付债券 94 、其他权益工具 8 ；转股时：借：应付债券 70 、其他权益工具 6 ，贷：股本 1 、资本公积-股本溢价70+6-1=75？
就是说转换时资本公积-股本溢价的数字是挤的，与转换时市价、转股价都无关？
购买方：借：交易性金融资产-可转债投资，贷：银行存款等；期间它的账面价值变动来自债权部分摊销本金和股权部分公允价值变动（需要分拆确认吗？怎么确认？）
转股时获得股权，假设无重大影响，仍是交易性金融资产（因为仍无法通过SPPI测试）：
借：交易性金融资产-股权，贷：交易性金融资产-可转债投资？借方的数值是如何确定的？按市价？这就会导致发行方和买方对可转债计量也不一致了？

回答人：chenyiwei
根据《企业会计准则第 37 号——金融工具列报（ 2017 年修订）》第二十二条：“发行方不应当确认权益工具的公允价值变动。”
因此，对于可转债中的权益成分，发行方将其列入“其他权益工具”后，后续不再确认其公允价值变动，应保持其账面价值不变，到后续转股或者兑付后转入“资本公积——资本溢价或股本溢价”。
购买方可整体作为以公允价值计量且其变动计入损益的金融资产，其公允价值变动全部计入损益，无需拆分其中的纯债券部分的公允价值变动和权益部分的公允价值变动。